臺灣桃園地方法院民事簡易判決
                                   110年度桃原簡字第11號
原      告  吳陳錦芬

被      告  陳誠    

訴訟代理人  張復中  
被      告  桃園汽車客運股份有限公司

法定代理人  佑高投資股份有限公司

訴訟代理人  張復中  
            黃哲震  
            張茂煒  
被      告  陳紹春  

上列當事人間請求侵權行為損害賠償事件，本院於民國110 年11
月18日言詞辯論終結，判決如下：
    主    文
一、被告陳誠、桃園汽車客運股份有限公司應連帶給付原告新臺
    幣216,051元，及被告陳誠應自民國一一○年二月九日起；被
    告桃園汽車客運股份有限公司自民國一一○年一月二十八日
    起，均至清償日止，按週年利率百分之五計算之利息。
二、被告陳誠、陳紹春應連帶給付原告新臺幣216,051元，及被
    告陳誠應自民國一一○年二月九日起；被告陳紹春自民國一
    一○年一月二十九日起，均至清償日止，按週年利率百分之
    五計算之利息。
三、前二項所命給付，如其中任一項之被告為給付時，他項之被
    告於該給付範圍內，免給付義務。
四、原告其餘之訴駁回。
五、訴訟費用（除減縮部分外）由被告陳誠、桃園汽車客運股份
    有限公司、陳紹春連帶負擔百分之五十，其餘由原告負擔。
六、本判決第一項至第二項均得假執行，但被告陳誠、桃園汽車
    客運股份有限公司、陳紹春如以新臺幣216,051元為原告預
    供擔保，則得免為假執行。
七、原告其餘假執行聲請駁回。
    事實及理由
壹、程序部分：
一、按簡易訴訟之訴狀送達後，原告不得將原訴變更或追加他訴
    ，但擴張或減縮應受判決事項之聲明者，不在此限，民事訴
    訟法第436 條第2 項適用第255 條第1 項但書第3 款定有明
    文。經查，原告起訴請求：「㈠被告應連帶給付原告新臺幣
    （下同）550,000 元，及自起訴狀繕本送達翌日起至清償日
    止，按週年利率5 ％計算之利息。㈡願供擔保，請准宣告假執
    行」（見本院卷第3 頁），後於民國110 年11月18日之言詞
    辯論期日變更訴之聲明為：「㈠被告應連帶給付原告436,051
     元，及自起訴狀繕本送達翌日起至清償日止，按週年利率5
     ％計算之利息。㈡願供擔保，請准宣告假執行」（見本院卷
    第86頁），核為減縮應受判決事項之聲明，應予准許。
二、被告陳誠經合法通知，無正當理由而未於言詞辯論期日到場
    ，且核無民事訴訟法第386 條各款所列情形，爰依原告之聲
    請（見本院卷第87頁），由其一造辯論而為判決。
貳、實體部分：
一、原告主張：被告陳誠係被告桃園汽車客運股份有限公司（下
    稱桃汽客運）之受雇人，負責駕駛營業大客車搭載乘客至特
    定之停靠站，而於109年1月15日13時57分許前某時，陳誠駕
    駛桃汽客運所有之車牌號碼000-000號營業大客車（下稱肇
    事大客車），沿桃園市桃園區中山路由西往東（市區方向）
    行駛，後於109年1月15日13時57分許，肇事大客車停靠在桃
    園市桃園區中山路與中平路之交岔路口（下稱系爭路口）附
    近搭載原告，原告上車後，陳誠應注意維護車內乘客之安全
    ，且當時並無不能注意之情事，竟未待原告安全就座即開車
    行駛，適被告陳紹春駕駛車牌號碼0000-00號自用小客車（
    下稱肇事小客車）自肇事大客車之左後方而來，並與肇事小
    客車前方之訴外人陳瑞珍騎乘之車牌號碼000-0000號普通重
    型機車（下稱系爭機車）發生碰撞，陳誠為閃避上開碰撞事
    故而緊急煞車，致原告摔倒在肇事大客車之駕駛座旁，而受
    有左側橈骨粉碎性骨折併腕關節脫臼之傷勢，並因而支出醫
    療費用76,051 元、看護費用60,000元及受有精神慰撫金300
    ,000 元之損害，上述金額合計為436,051 元，爰依侵權行
    為、消費者保護法及汽車運輸業行車事故損害賠償金額及醫
    藥補助費發給辦法之法律關係提起本件訴訟，請求損害賠償
    等語，並聲明：被告應連帶給付原告436,051 元，及自起訴
    狀繕本送達翌日起至清償日止，按週年利率5 ％計算之利息
    。
二、被告陳誠雖經合法通知而未於110 年11月18日言詞辯論期日
    到場，然其先前有以書狀為答辯，是就被告陳誠、桃園汽車
    客運股份有限公司（下稱桃汽客運）、陳紹春之答辯分述如
    下：
  ㈠被告陳誠：被告陳誠係因前方被告陳紹春與陳瑞珍發生之車
    禍事故，本於職責維護車內乘客之安全及避免造成更嚴重之
    情事發生，所以才緊急煞車，鑑定及覆議結果亦均認被告陳
    誠無肇事因素，是被告陳誠並無過失等語。
  ㈡被告桃汽客運：被告陳誠係因前方之車禍事故才緊急煞車，
    且鑑定及覆議結果亦均認被告陳誠無肇事因素，被告陳誠就
    上開交通事故並無過失存在，況被告陳誠緊急煞車係因上開
    車禍，亦有緊急避難規定之適用等語。
  ㈢被告陳紹春：原告是桃汽客運的乘客，原告所受之傷勢跟我
    無關，我不同意賠償等語。
  ㈣陳誠、桃汽客運、陳紹春分別以前詞置辯，並均聲明：原告
    之訴駁回。
三、本院得心證之理由：
  ㈠陳誠係桃汽客運之受雇人，負責駕駛營業大客車在特定地點
    間運送乘客，而於109年1月15日13時57分許前某時，陳誠駕
    駛桃汽客運所有之肇事大客車，沿桃園市桃園區中山路由西
    往東（市區方向）行駛，後於109年1月15日13時57分許，肇
    事大客車停靠在系爭路口附近之外側車道搭載原告，原告上
    車後，陳誠即開車行駛，適陳紹春駕駛肇事小客車自肇事大
    客車左後方中線車道而來，並與肇事小客車前方由陳瑞珍騎
    乘之系爭機車發生碰撞，陳誠見狀緊急煞車，原告因而摔倒
    在肇事大客車內之駕駛座旁，而受有左側橈骨粉碎性骨折併
    腕關節脫臼之傷勢之事實，有衛生福利部桃園醫院診斷證明
    書、李裕承診所診斷證明書、道路交通事故現場圖、道路交
    通事故調查報告表㈠、㈡及現場監視錄影畫面截圖、現場照片
    等（見本院卷第5至6頁、第22至24頁、第30至33頁）在卷可
    稽，復為陳誠、陳紹春與桃汽客運所不爭執（見本院卷第25
    、66頁、第71頁背面、第74頁背面、第87頁背面），是此部
    分之事實，應先堪以認定。
  ㈡陳誠、桃汽客運及陳紹春就上開交通事故均應負損害賠償責
    任：
　⒈陳誠及桃汽客運部分：
　⑴按因故意或過失，不法侵害他人之權利者，負損害賠償責任
    ；汽車、機車或其他非依軌道行駛之動力車輛，在使用中加
    損害於他人者，駕駛人應賠償因此所生之損害，民法第184
    條第1 項前段、第191 條之2 前段分別定有明文。又汽車裝
    載時，除機車依第88條規定外，應依下列規定：二、載運人
    客必須穩妥，道路交通安全規則第77條第1項第2款亦定有明
    文。經查，原告於上開時、地搭乘肇事大客車，且甫以電子
    票證感應完刷卡機而轉身要向後移動時，陳誠即駕駛肇事大
    客車自路旁起駛乙情，業經原告於本院詢問時陳述明確（見
    本院卷第87頁），復參以肇事大客車起駛時，肇事大客車之
    前車門尚未關閉且有部分乘客尚在移動中，後於肇事大客車
    緊急煞車時，前車門甫關閉且有乘客跌倒乙情，亦有肇事大
    客車內之監視錄影畫面（轉引自桃園市政府車輛行車事故鑑
    定會109年6月24日桃交鑑字第1090003615號函暨桃市鑑0000
    000案鑑定意見書，下稱系爭鑑定意見書，見本院卷第71頁
    背面至第72頁）可佐，核與原告上開所述相符；而陳誠領有
    職業大客車之駕駛執照，亦有交通事故當事人駕籍資料（見
    本院卷第29頁背面）在卷可參，是陳誠駕駛肇事大客車於系
    爭路口附近起駛前，應知悉上開交通規則之目的在於避免乘
    客在移動過程中容易因車輛之起駛、驟停而重心不穩，致有
    跌倒受傷之可能，亦知悉原告甫完成付費而要開始移動，竟
    疏未注意而在車門尚未關閉且原告未就定位之情況下即駕駛
    肇事大客車自路旁起駛，揆諸上開規定，陳誠駕駛行為違反
    上開交通規則確有過失，且其過失行為與原告上開傷勢間具
    有相當因果關係，應負損害賠償之責。
　⑵按受僱人因執行職務，不法侵害他人之權利者，由僱用人與
    行為人連帶負損害賠償責任，民法第188 條第1 項前段定有
    明文。經查，陳誠係桃汽客運之僱用人，且陳誠係於執行職
    務時為本件侵權行為，為陳誠及桃汽客運所不爭執（見本院
    卷第66頁），而桃汽客運復未舉證證明其選任及監督陳誠執
    行本件駕駛行為，已盡相當之注意或縱加以相當之注意而仍
    不免發生損害，依上開說明，桃汽客運依民法第188 條第1 
    項前段規定，應與陳誠連帶負損害賠償責任。
　⑶至陳誠、桃汽客運雖以前詞置辯，並提出系爭鑑定意見書及
    桃園市車輛行車事故鑑定覆議委員會桃市覆0000000號鑑定
    覆議意見書（下稱覆議意見書）為據。然汽車或電車運輸業
    遇有行車事故，致人、客傷害、死亡或財、物損毀、喪失時
    ，應負損害賠償責任。但經證明其事故發生係因不可抗力或
    因託運人或受貨人之過失所致者，不負損害賠償責任，公路
    法第64條第1項定有明文。此為舉證責任轉換之規定，為使
    汽車或電車行車事故之被害人，向汽車或電車運輸業者請求
    損害賠償，毋須依民法一般侵權行為規定舉證證明加害人有
    故意或過失，即得為之，而汽車或電車運輸業者須舉證證明
    其無過失，始能免責。此乃有關侵權行為之特別規定，而非
    民法第634條運送人責任之特別規定，最高法院83年度台上
    字第2341號、97年度台上字第357號民事判決意旨可資參照
    。查，陳誠駕駛肇事大客車未遵循上開交通規則而有過失乙
    節，業經本院認定如上，且系爭鑑定意見書僅就陳瑞珍、與
    陳紹春、陳誠間之交通事故進行鑑定，原告受傷部分並非系
    爭鑑定意見書之鑑定範圍乙情，亦有系爭鑑定意見書（見本
    院卷第72頁背面）在卷可參，是陳誠、桃汽客運據之否認陳
    誠於原告受傷之事故中之過失責任，顯有誤會。況縱如陳誠
    、桃汽客運所辯係為閃避車禍而緊急煞車致原告受傷，惟因
    桃汽客運係經營汽車運輸業，為旅客運送人，依公路法第64
    條第1項之規定，除不可抗力等事由外，就乘客於行車事故
    中所受之傷勢，應負損害賠償責任，而因他人交通事故之緊
    急煞停而致原告跌倒，僅可認該事故屬第三人所造成之通常
    事變，而非不可抗力，則桃汽客運就原告所受之傷勢亦應負
    責，是陳誠、桃汽客運上開所辯，均屬無據，不足憑採。
　⒉陳紹春部分：
　⑴按汽車行駛時，駕駛人應注意車前狀況及兩車並行之間隔，
    並隨時採取必要之安全措施，道路交通安全規則第94條第3
    項定有明文。查，陳紹春於上開時、地，駕駛肇事小客車與
    系爭機車發生碰撞，肇事大客車因此緊急煞車乙情，業經本
    院認定如上，而經本院勘驗現場監視錄影畫面結果略以：於
    影片時間4 分25秒許，肇事大客車自該路段之外側車道開始
    起駛，並往左偏駛，此時系爭機車及肇事小客車均在肇事大
    客車輛之左後方，而於影片時間4 分30秒許，系爭機車因肇
    事大客車向左偏駛之緣故而向左偏駛，遂與適時欲超車之肇
    事小客車右前車頭發生碰撞，而系爭機車摔至肇事大客車之
    左前車頭處，肇事大客車煞車停下乙節，有現場監視錄影畫
    面截圖及本院勘驗筆錄（見本院卷第30頁、第86頁背面）在
    卷可佐，陳紹春於進行上開超車動作前，既已知悉系爭機車
    騎乘在其車輛前方，且外側車道之肇事大客車亦自路旁起駛
    而向左偏駛，則其理應注意肇事大客車及系爭機車之動向而
    預作準備，然陳紹春不顧上情逕自駕車欲超越系爭機車，遂
    與系爭機車發生碰撞，是陳紹春駕駛行為具有過失，應可確
    認。再參以陳紹春駕駛自用小客車，未與前車左側保持半公
    尺以上間隔超越，為肇事原因乙情，亦有系爭鑑定意見書及
    覆議意見書（見本院卷第72頁背面、第74頁背面）附卷供參
    ，亦同本院上開認定，是陳紹春駕駛行為違反前開交通規則
    確有過失無疑。
　⑵至陳紹春雖以前詞置辯。然侵權行為損害賠償責任，須以行
    為人之不法行為與被害人所受損害間具有相當因果關係為其
    成立要件。所謂相當因果關係，係指依經驗法則，綜合行為
    當時所存在之一切事實，為客觀之事後審查，認為在一般情
    形上，有此環境，有此行為之同一條件，均發生同一之結果
    者，則該條件即為發生結果之相當條件，行為與結果即有相
    當之因果關係。反之，若在一般情形上，有此同一條件存在
    ，而依客觀之審查，認為不必皆發生此結果者，則該條件與
    結果並不相當，不過為偶然之事實而已，其行為與結果間即
    無相當因果關係，最高法院108年度台上字第2502號、110年
    度台上字第61 號民事判決意旨可資參照。查，陳紹春駕駛
    行為具有過失，且原告因前開交通事故而跌倒受傷乙情，業
    經本院認定如上，則陳紹春之駕駛行為與原告之傷勢間具有
    條件關係至明。復參以肇事大客車除設有坐位外，亦有站位
    供乘客使用乙情，為眾所週知之事，且適時肇事大客車在肇
    事小客車前方之外側車道之停靠站乘載乘客上車，則一般人
    均可預見肇事大客車內除座位上之乘客外，亦或有乘客站立
    於車廂內；又依當時肇事小客車與系爭機車及肇事大客車之
    相對位置，乃係相鄰之中、外線車道，且系爭機車位置在中
    線車道靠近外側車道處乙情，亦有上開現場監視錄影畫面截
    圖及本院勘驗筆錄在卷可憑，則駕駛車輛自系爭機車左方超
    車時，具有一般智識經驗之人亦應知悉若未保持相當之間隔
    距離，將可能致生碰撞而波及相近之車輛，然陳紹春卻未注
    意及此即率然超越系爭機車，兩車遂而發生碰撞後波及相鄰
    之肇事大客車，致原告受有前開傷勢，則陳紹春上開過失駕
    駛行為與原告之傷勢間具有相當因果關係，陳紹春亦應負
    損害賠償之責。 
　⒊從而，原告依據侵權行為、公路法及汽車運輸業行車事故損
    害賠償金額及醫藥補助費發給辦法之法律關係請求被告3人
    負損害賠償責任，核屬有據，應予准許。
  ㈢損害賠償金額部分：
　⒈醫療費用部分：
    原告主張其因被告3人之過失傷害行為，支出醫療費用76,05
    1元等語，業據其提出衛生福利部桃園醫院暨新屋分院醫療
    費用收據、李裕承診所醫藥費收據（見本院卷第7至15之1頁
    ）為憑，經核係其因被告3人上揭過失傷害行為，為受治療
    而有支出之必要，則原告此部分對被告3人之請求，當足採
    取。
　⒉看護費用部分：
    按親屬間之看護，縱因出於親情而未支付該費用，然其所付
    出之勞力，顯非不能以金錢為評價，此種基於身分關係之恩
    惠，自不能加惠於加害人，而應比照一般看護情形，認被害
    人受有相當於看護費之損害，命加害人賠償，始符合民法第
    193 條第1 項所定「增加生活上需要」之意旨。經查，觀諸
    原告所提衛生福利部桃園醫院於109 年1 月31日出具之診斷
    證明書記載：病患於109年1月15日住院，並於109 年1 月16
     日行手術治療，後於109 年1 月17日出院，建議患者12週
    內不宜劇烈活動或工作等語（見本院卷第5頁），則原告主
    張其因上開傷勢而自109年1月15日起至109年3月14日止，有
    需人看護2 個月必要，應為可信，且桃汽客運、陳紹春對此
    亦未爭執（見本院卷第87頁背面），是原告請求看護費用60
    ,000元（計算式：1,000×60＝60,000），應屬有據。
　⒊慰撫金部分：
    按不法侵害他人之身體、健康、名譽、自由、信用、隱私、
    貞操，或不法侵害其他人格法益而情節重大者，被害人雖非
    財產上之損害，亦得請求賠償相當之金額，亦為民法第195 
    條第1 項前段明定。又慰撫金之多寡，應斟酌雙方之身份、
    地位、資力與加害程度，及其他各種情形核定相當之數額，
    該金額是否相當，自應依實際加害情形與被害人所受之痛苦
    及雙方之身份、地位、經濟狀況等關係決定之（最高法院51
    年度台上字第223 號判例意旨參照）。經查，被告3人因前
    開過失行為致原告受有上開傷害，則原告受有身體及精神痛
    苦，堪可認定，是原告依上開規定請求被告3人賠償慰撫金
    ，自屬有據。本院審酌兩造之學經歷及工作狀況（見本院卷
    第16頁及個資卷），兼衡兩造之財產狀況，復參酌兩造之身
    分、地位、經濟狀況與被告3人之過失情節及原告所受傷害
    等一切情狀，認原告請求被告賠償精神慰撫金以80,000元為
    適當，應予准許，逾此部分之請求，應予駁回。
  ㈣連帶責任部分：
　⒈按連帶債務係指數人負同一債務，明示對於債權人各負全部
    給付之責任者，為連帶債務。無前項之明示時，連帶債務之
    成立，以法律有規定者為限，民法第272 條定有明文。又所
    謂不真正連帶債務，係數債務人基於不同之債務發生原因，
    就同一內容之給付，對於同一債權人各負全部給付義務，因
    一債務人給付，他債務人即同免其責任。是其各債務發生之
    原因既有不同，僅因相關法律關係偶然競合，致對同一債權
    人負同一內容之給付。則此類債務與基於同一法律關係所生
    之連帶債務，性質自為有別。
  ⒉查，陳誠與陳紹春應依民法第185 條第1 項前段之規定連帶
    負賠償責任，而桃汽客運則應依民法第188 條第1 項前段規
    定，與陳誠連帶負賠償責任，雖經敘明如上。然桃汽客運與
    陳紹春對原告所負之債務，既為本於個別原因而發生，並具
    相同之給付目的，依上說明，應為不真正連帶債務關係。故
    被告3 人之其中一人為給付者，他人即應同免其責任。是以
    ，原告聲明中主張被告桃汽客運、陳紹春間亦負連帶賠償責
    任之部分，於法無據，不應准許。
四、末按給付有確定期限者，債務人自期限屆滿時起，負遲延責
    任；給付無確定期限者，債務人於債權人得請求給付時，經
    其催告而未為給付，自受催告時起，負遲延責任。其經債權
    人起訴而送達訴狀，或依督促程序送達支付命令，或為其他
    相類之行為者，與催告有同一之效力；又遲延之債務，以支
    付金錢為標的者，債權人得請求依法定利率計算之遲延利息
    ，而應付利息之債務，其利率未經約定，亦無法律可據者，
    週年利率為5 ％，民法第229 條第1 項、第2 項、第233 條
    第1 項前段及第203 條分別定有明文。查，本件原告請求請
    求被告賠償216,051元（計算式：76,051＋60,000＋80,000＝21
    6,051）部分，係以支付金錢為標的，且無確定期限，又未
    約定利息，則被告應自受催告時起，負遲延責任，則原告就
    上述得請求之金額，併請求自起訴狀繕本送達桃汽客運之翌
    日即110 年1 月28日起（見本院卷第38頁）；陳紹春之翌日
    即110 年1 月29日起（見本院卷第39頁）；陳誠之
    翌日即110 年2 月9 日起（於110 年1 月29 日寄存送達，
    見本院卷第37頁），均至清償日止，按年息5 ％計算之利息
    ，洵屬有據。
五、從而，原告依侵權行為、公路法及汽車運輸業行車事故損害
    賠償金額及醫藥補助費發給辦法之法律關係，請求㈠被告陳
    誠、桃園汽車客運股份有限公司應連帶給付原告新臺幣216,
    051元，及被告陳誠應自民國110年2月9日起；被告桃園汽車
    客運股份有限公司自民國110年1月28日起，均至清償日止，
    按週年利率百分之5計算之利息。㈡被告陳誠、陳紹春應連帶
    給付原告新臺幣216,051元，及被告陳誠應自民國110年2月9
    日起；被告陳紹春自民國110年1月29日起，均至清償日止，
    按週年利率百分之5計算之利息。㈢前二項所命給付，如其中
    任一項之被告為給付時，他項之被告於該給付範圍內，免給
    付義務，為有理由，應予准許，逾此範圍，為無理由，應予
    駁回。
六、本件原告勝訴部分，係就民事訴訟法第427 條訴訟適用簡易
    程序所為被告敗訴之判決，依同法第389 條第1 項第3 款之
    規定，應依職權宣告假執行，並依同法第436 條第2 項適用
    第392 條第2 項規定，依聲請宣告被告供擔保免為假執行之
    金額。至原告雖聲明願供擔保請准宣告假執行，惟本院既已
    職權宣告假執行，原告此部分聲請，核僅為促請本院職權發
    動，自無庸另為准駁之諭知。另原告敗訴部分，假執行之聲
    請駁回。
七、本件事證已臻明確，兩造其餘主張、陳述及所提之證據暨攻
    擊防禦方法，核與判決結果不生影響，爰不逐一論述，併此
    敘明。
八、訴訟費用負擔之依據：民事訴訟法第79條、第85條第2項。
中　　華　　民　　國　 110　　年　　12　　月　　17　　日
                  桃園簡易庭  法  官  顏嘉漢
以上為正本係照原本作成。
如不服本判決，應於送達後20日內，向本院提出上訴狀並表明上
訴理由，如於本判決宣示後送達前提起上訴者，應於判決送達後
20日內補提上訴理由書（須附繕本）。
如委任律師提起上訴者，應一併繳納上訴審裁判費。   
中　　華　　民　　國　　110 　年　　12　　月　　17　　日
                              書記官  楊上毅